臺灣高等法院臺中分院刑事判決　　　　 94年度上易字第518號
上　訴　人
即 自訴 人　乙○○
代　理　人　詹仕沂　律師
被　　　告　丙○○
上列上訴人因被告傷害案件，不服臺灣臺中地方法院中華民國九
十四年三月十六日第一審判決 (民國九十三年度自字第五十七號
，提起上訴，本院判決如下：
    主  文
上訴駁回。
    理  由
一、自訴意旨略以：被告丙○○於民國（下同）九十年十一月十
    八日與伊子甲○○結婚，為伊媳婦，被告並於九十一年五月
    十二日生下一女李怡真。被告前對伊已有忤逆不敬之行為，
    經伊之子甲○○與其溝通後，被告表示願向伊道歉，並保證
    以後能和睦相處，詎九十二年九月十一日晚上十一時四十分
    許，被告自其房間走出至家中客廳，非但未向坐於客廳之伊
    道歉，反以強硬口氣警告伊今後不能再隨意將孫女李怡真帶
    出去玩，甲○○為緩和氣氛，即一再好言相勸被告，詎被告
    竟如發狂之野獸，用盡全身之力撲向伊將伊推倒，並壓在伊
    身上，且以其頭部猛撞伊下巴，經在場伊夫李日模及子甲○○合力將被告拉起後，被告仍再度以腳猛踢伊，致伊受有左
    手前臂瘀青血腫、右手腕瘀青血腫、右大腿瘀青血腫及右膝
    瘀青血腫之傷害，因認被告涉有刑法第二百七十七條第一項
    之傷害罪嫌云云。
二、按犯罪事實應依證據認定之，無證據不得認定犯罪事實，刑
    事訴訟法第一百五十四條第二項定有明文。又認定不利於被
    告之事實，須依積極證據，苟積極證據不足為不利於被告事
    實之認定時，即應為有利於被告之認定，更不必有何有利之
    證據。另按事實之認定，應憑證據，如未能發現相當證據，
    或證據不足以證明，自不能以推測或擬制之方法，以為裁判
    基礎；又認定犯罪事實，所憑之證據，雖不以直接證據為限
    ，間接證據亦包括在內，然無論直接或間接證據，其為訴訟
    上之證明，須於通常一般之人均不致於有所懷疑，而得確信
    其為真實之程度者，始得據之為有罪之認定，倘其證明尚未
    達到此一程度，而有合理性懷疑之存在時，即無從為有罪之
    認定。再按告訴人之告訴，係以使被告受刑事追訴為目的，
    其指訴是否與事實相符，仍應調查其他證據，以資審認，必
    被害人所述被害情形，無瑕疵可擊，且就其他方面調查，又
    與事實相符，始足據為有罪判決之基礎（參見最高法院三十
    年上字第八一六號、四十年台上字第八六號、三十年上字第
    一八三一號、七十六年台上字第四九八六號各判例）。
三、自訴意旨認被告丙○○涉有前開傷害罪嫌，無非係以自訴人
    之指訴、證人甲○○、李日模二人之證詞，及驗傷診斷書為
    其論據，訊據被告丙○○則堅決否認涉有前開犯行，辯稱：
    案發當時伊身體被抓住，唯一能動的部分只有腳，且整個人
    被甲○○壓住，肩頸在地上，自訴人又抓著伊頭髮，並攻擊
    伊，雖然伊一直掙扎，還是被壓制在地板，根本無力反擊各
    等語，為辯。經查：
(一)、自訴人對於被告攻擊伊之方式，先後指訴：「（九十二年九
    月十二日當天情形？）‧‧‧，我回到家坐在沙發上，我兒
    子就去房間叫我媳婦出來，她一出來，就坐在沙發上，我問
    她不是要跟我說什麼嗎，她說受美國教育，時代不同，我跟
    她說長輩還是長輩，後來她突然站起來指著我說最後一次警
    告你，不能隨便帶怡真出去，我問她為什麼不行，我兒子就
    站起來制止她，後來可能有推她，丙○○就退到牆壁旁的椅
    子上，我嚇一跳，要站起來，丙○○又衝過來，和我兒子發
    生拉扯，我想要把她們拉開，結果沒有力氣，丙○○一推我
    ，我又跌坐在沙發椅上，頭有點昏，又跌在地上，我聽到我
    兒子叫我要注意頭部，我後來發現胸口很悶，才發現丙○○
    的頭壓在我胸口上，我推不動她，只有抓著她的頭髮要把她
    推開，丙○○的人是躺在我身上，我兒子要把丙○○拉開，
    拉不起來，才叫我先生出來，我先生出來之後才幫忙拉住丙○○的腿部將她拉開」、「（丙○○什麼原因壓在你身上？
    ）丙○○與甲○○發生爭執，她說最後一次警告各等語，並
    用手指著我，甲○○把她推開，她衝過來與甲○○發生拉扯
    ，我本來坐著，後來站起來，我去排解他們糾紛時，就被她
    撞倒」、「（丙○○是故意推倒你還是不小心？）丙○○先
    推甲○○，後來又用雙手推我，將我推倒在沙發，丙○○同
    時倒下來，就壓在我身上」、「（後來你們是在沙發上還是
    地上？）丙○○先在沙發上壓我，我在掙扎，她再攻擊我，
    後來我們順勢又跌在地上，她還是壓在我身上」云云，而對
    於伊究竟如何受傷乙節，則先後指稱：「（丙○○壓在你身
    上時，有無踢打你？）她的手被我兒子捉住，腳一直踢，造
    成我腿部瘀青」、「（身上的傷是從何來的？）也是那一天
    用到的，我從沙發椅上跌到地上，如何受傷不清楚」、「（
    你身體的傷如何造成？）我不知道，後來我家人發現叫我去
    驗傷」、「我的意思是我被丙○○壓在底下，不知道丙○○
    如何傷害我，但我確定我的傷是丙○○造成的」、「（本件
    被告如何傷害你？）我去排解被告與她先生的糾紛時，她就
    用手推我，剛好後面有沙發，我就倒在沙發上，她自己又倒
    下來，就撲在我身上。她用腳踢沙發椅背，我就從沙發上倒
    下來，身上傷勢應該是從沙發上摔下來時造成的」各等語。
    則細譯自訴人前開指訴情節，對於被告究竟係撞倒或推倒伊
    ，在沙發上有無壓住並攻擊伊等情，指述情節均未盡相符，
    且對於身上之傷勢如何造成，或稱係因被告丙○○腳一直踢
    ，造成伊腿部瘀青，或稱伊不知情，或稱係從沙發上摔下來
    時所造成，前後所述相左，是自訴人所述是否可採，已有可
    疑。
(二)、再依自訴人所指述：被告丙○○先與甲○○發生拉扯，之後
    又用雙手將伊推倒在沙發，之後即壓在身上攻擊伊之情節觀
    之，被告當時既與自訴人之子甲○○發生拉扯爭執，如何又
    有餘裕得攻擊自訴人？況自訴人亦自承：「‧‧‧我兒子（
    指甲○○）就站起來制止她（指被告丙○○），後來可能有
    推她，丙○○就退到牆壁旁的椅子上，我嚇一跳，要站起來
    ，丙○○又衝過來，和我兒子發生拉扯」各等語，足見當時
    係因甲○○將被告丙○○推開，始引發本件之肢體衝突，則
    本件發生肢體衝突之兩方，既為被告丙○○與證人甲○○，
    則丙○○亦實無轉而攻擊自訴人之理由。再參以被告係仰躺
    於自訴人乙○○身上，為自訴人所不爭執，則本件若如自訴
    人所言，係被告向前推倒自訴人乙○○，則被告丙○○縱然
    重心不穩，亦僅會向前撲倒，當無向後仰倒之理？再縱然被
    告於推倒自訴人同時，因反作用力關係，而向後仰倒，因作
    用力與反作用力方向相反，被告仰倒之方向與自訴人被推倒
    之方向應係相反，亦絕無與自訴人倒向同一方向，並仰躺於
    自訴人身上之理。至自訴人雖又指訴：被告壓在伊身上後，
    不斷以手腳揮打攻擊伊云云，然一般人若欲攻擊他人，均會
    以正面方式攻擊，方符合人體之關節結構，且得以知悉被攻
    擊者之位置所在，本件被告若係有意攻擊自訴人，又豈會採
    取此種不合理之攻擊方式？而自訴人復自承：丙○○壓在伊
    身上時，雙手被伊子甲○○捉住等語，則被告既已倒在自訴
    人身上，雙手復被自訴人之子甲○○抓住，自顧已不暇，又
    豈有可能以上開不合理之方式攻擊自訴人？是自訴人前開指
    訴，在在與常情有違。
(三)、至證人即自訴人之子甲○○在原審雖證稱：「‧‧‧，我嚇
    一跳，趕緊把她拉開，她可能重心不穩，就扶著牆壁，之後
    就跑到我媽旁邊，把我媽推倒在地上，結果丙○○也躺在地
    上，就手腳往我媽媽身上踢打」各等語。在本審審理中亦有
    如同在原審法院為同一供述（見本審第五十六頁），惟查證
    人甲○○與自訴人乙○○為母子關係，其證詞已有偏頗之虞
    ，況本件係因證人甲○○將被告丙○○推開，始引發本件之
    肢體衝突，業經本院認定於前，是證人甲○○前開之證詞更
    難期公平，再者，證人甲○○前開證述之衝突情節，與常情
    並不相符，亦經本院論述於前，是證人甲○○前開所述應難
    採信。又證人即自訴人之子甲○○於九十二年九月十二日一
    時十四分報案，此有台中市警察局勤務指揮中心通報單附於
    台中市警察局函（見本審卷第四十、四十一頁），惟於其處
    置情形載明：當事人甲○○與妻子丙○○發生口角，已排解
    ，無事故從而亦無以證明被告有何傷害自訴人之事證。再查
    證人即乙○○之夫李日模則證稱：「（九十二年九月十二日
    發生情形？）當時我在睡覺，聽到吵鬧聲才出來，看到丙○○壓在乙○○身上，乙○○臉部朝上，丙○○臉部是朝下，
    面對她，壓在她身上，丙○○體重六十五公斤以上，乙○○
    五十公斤左右，身體也不好，我看到丙○○壓在她身上，我
    就拉住丙○○的腳跟後，以便乙○○爬起來，我都沒有出手
    打丙○○」、「（你看到丙○○壓在乙○○身上，有無看到
    丙○○動手打乙○○？）答：我出來時只見丙○○壓在乙○○身上，怕出人命，趕快把她拉開」各等語，則證人李日模
    前開證詞亦未證述被告有何傷害自訴人之犯行。
四、綜上所述，本案顯缺乏足以證明被告有傷害自訴人之犯罪證
    據，此外復查無其他積極證據足資認定被告有何自訴人所指
    之傷害犯行，揆諸首揭法條及裁判意旨，應認不能證明被告
    犯罪，依法為被告無罪之諭知，經核並無不當。上訴意旨，
    仍執陳詞，指摘原判決不當，非有理由，應予駁回。
五、臺灣臺中地方法院檢察署九十三年度偵字第八七四九號與本
    案係同一案件，既經檢察官依法移送本院，即為本判決效力
    之所及，附此敘明。
六、據上論斷，應依刑事訴訟法第三百六十八條，判決如主文。
中　　華　　民　　國　　94　　年　　6 　　月　　22　  日
            刑事第六庭  審判長法　官  陳　嘉  雄
                              法  官  劉  連  星
                              法  官  邱　顯　祥
上列正本證明與原本無異。
不得上訴。
                              書記官  陳  信  和
中　　華　　民　　國　　94　　年　　6　　月　　23　　 日
                                                      Ａ
